【裁判字號】    97,基小,521
【裁判日期】    970424
【裁判案由】    給付公寓大廈管理費
【裁判全文】
臺灣基隆地方法院小額民事判決
原      告  皇冠大樓公寓大廈管理委員會
法定代理人  乙○○
訴訟代理人  甲○○
被      告  丙○○
上列當事人間請求給付公寓大廈管理費事件，本院於民國97年 4
月10日言詞辯論終結，判決如下：
    主  文
被告應給付原告新臺幣肆萬伍仟肆佰參拾貳元，及自民國九十七
年二月二十八日起至清償日止，按週年百分之十計算之利息。
訴訟費用新臺幣壹仟元由被告負擔。
本判決得假執行。
    事實及理由
一、原告起訴主張：原告為基隆市○○路177 號18樓皇冠大樓公
    寓大廈依法成立並經向主管機關報備之管理委員會，依皇冠
    大樓公寓大廈區分所有權人會議之決議，明定區分所有權人
    應依建物面積，按月繳納每坪新臺幣（下同） 100元之管理
    費。被告是社區內門牌號碼基隆市○○路177號3樓之13、14
    建物（下稱系爭房屋）之所有權人，每月應繳納以每坪 100
    元計算之管理費，但被告未依規定繳納自95年7月起至96年1
    2月止之管理費 45,432元，經催告仍不給付，為此起訴請求
    被告給付前開管理費及自支付命令送達翌日起至清償日止按
    週年10%計算之利息。
二、被告抗辯：系爭房屋是被告於86年間向麗榮建設股份有限公
    司（下稱麗榮公司）購買之預售屋，依被告與麗榮公司簽立
    之房屋土地預定買賣契約書第16條第5款及第21條第2款約定
    ，被告自交屋日始需繳納管理費，然系爭房屋自87年 5月間
    開工起迄今尚未完工交屋，亦無水電可供使用，被告不知道
    系爭房屋已辦理所有權登記，亦未取得建物所有權狀，自無
    繳納管理費之義務等語，並聲明駁回原告之訴。
三、原告主張之上開事實，業據原告提出住戶每月管理費未繳明
    細、存證信函、管理費催繳通知單、公寓大廈管理組織報備
    證明及規約、建物登記第二類謄本、區分所有權人第 7次會
    議紀錄等件影本為證，堪信為真實。被告雖辯稱依前述契約
    約定，被告於交屋後始需繳交管理費，系爭房屋迄今仍未完
    工交屋，故無庸繳納管理費云云。惟查：
  (一)按不動產物權，依法律行為而取得設定、喪失及變更者，非
    經登記，不生效力，民法第 758條定有明文，是吾國民法就
    不動產物權係採登記生效要件主義。次按公寓大廈管理條例
    之立法目的在於透過社區自治，由區分所有權人或住戶以決
    議、自行組成管理組織等方式，而加強公寓大廈之管理維護
    ，提升居住品質。又該條例第10條第 2項規定：「共用部分
    、約定共用部分之修繕、管理、維護，由管理負責人或管理
    委員會為之。其費用由公共基金支付或由區分所有權人按其
    共有之應有部分比例分擔之；前項共用部分、約定共用部分
    之管理、維護費用，區分所有權人會議或規約另有規定者，
    從其規定。」，可知公寓大廈各區分所有權人或住戶所以負
    有繳納管理費之義務，乃為維護社區各項公共設施之有效運
    作，並確保社區之安全，而該費用則來自區分所有權人或住
    戶每月繳納之管理費，故除規約另有優惠或減免之約定外，
    全體區分所有權人或住戶即有依規約繳交管理費之義務。
  (二)依原告提出之系爭房屋建物謄本所示，系爭房屋業於90年 2
    月21日建築完成，復於同年7月4日以買賣為原因，登記為被
    告所有，迄今並無變更登記，被告亦於91年 9月25日以系爭
    房屋及坐落土地與其他不動產，共同設定 1,000萬元之抵押
    權與訴外人謝沁怡，堪認系爭房屋確已為區分所有權登記為
    被告所有，依上開說明，被告即應依皇冠大樓社區規約第10
    條第 2項前段：「管理費由各區分所有權人依照區分所有權
    人會議之決議分擔之」之規定，按月繳納管理費。
  (三)系爭房屋既已為區分所有權之登記，必已依建築法建築完成
    有獨立之構造與經濟價值，且管理費之用途在支付管理服務
    人之報酬、共用部分約定部分之管理、維修或使用償金、共
    用部分之火災保險、責任保險及其他財保險、管理組織之辦
    公費、電話費及其他事務費等，對被告區分所有部分之保護
    及價值亦有貢獻，基於社區整體利益之發展，被告自應繳交
    管理費，始符公平。至於被告抗辯其與麗榮公司在系爭房屋
    土地預定買賣契約書第16條第5款、第21條第3款約定自交屋
    日繳納管理費，系爭房屋至今尚未完工交屋等情，即使屬實
    ，此係被告與麗榮公司間之法律關係，與被告依上開規約約
    定應繳納管理費用之義務無涉，被告不得以其與麗榮公司之
    約定對抗原告，被告之抗辯，洵不足採。
四、按區分所有權人或住戶積欠應繳納之公共基金或應分擔或其
    他應負擔之費用已逾二期或達相當金額，經定相當期間催告
    仍不給付者，管理負責人或管理委員會得訴請法院命其給付
    應繳之金額及遲延利息，公寓大廈管理條例第21條定有明文
    。又依本件社區規約第10條第 5款規定，區分所有權人若在
    規定日期前未繳納應繳金額時，應以未繳金額按年息 10%加
    計遲延利息。從而，原告依前開規定，請求被告給付自95年
    7月起至96年12月止之管理費 45,432元，及自支付命令送達
    被告翌日即97年2月28日起至清償日止，按週年10%計算之利
    息，為有理由，應予准許。
五、本件係小額程序為被告敗訴之判決，依民事訴訟法第 436條
    之20規定，應依職權宣告假執行。
六、本件訴訟費用額即第1 審裁判費1,000 元，由被告負擔。
中    華    民    國    97    年    4     月    24    日
                  基隆簡易庭法  官  陳湘琳
以上正本係照原本作成。
對於本件判決如有不服，應於收受送達後20日內向本院提出上訴
書狀，上訴於本院合議庭，並按他造當事人之人數附具繕本。
當事人之上訴，非以判決違背法令為理由不得為之，上訴狀應記
載上訴理由，表明下列各款事項：
(一)原判決所違背之法令及其具體內容。
(二)依訴訟資料可認為原判決有違背法令之具體事實。
中    華    民    國    97    年    4     月    24    日
                            書記官  張宏賓


司法院資訊處製作；財團法人民間司法改革基金會備份。
